【裁判字號】    98,上易,1293
【裁判日期】    980817
【裁判案由】    竊盜
【裁判全文】
臺灣高等法院臺中分院刑事判決        98年度上易字第1293號
上  訴  人
即  被  告  甲○○
上列上訴人因竊盜案件，不服臺灣彰化地方法院98年度易字第65
1號中華民國98年7月3日第一審判決（起訴案號：臺灣彰化地方
法院檢察署98年度偵字第3696號），提起上訴，本院判決如下：
    主  文
上訴駁回。
    理  由
一、按不服地方法院之第一審判決而上訴者，須提出上訴書狀，
    並應敘述具體理由，刑事訴訟法第三百六十一條第一項定有
    明文，此為上訴必備之程式；而所謂「具體理由」，必係依
    據卷內既有訴訟資料或提出新事證，指摘或表明第一審判決
    有何採證認事、用法或量刑等足以影響判決本旨之不當或違
    法，而構成應予撤銷之具體事由，始克當之（例如：依憑證
    據法則具體指出所採證據何以不具證據能力，或依憑卷證資
    料，明確指出所為證據證明力之判斷如何違背經驗、論理法
    則）；倘僅泛言原判決認定事實錯誤、違背法令、量刑失之
    過重或輕縱，而未依上揭意旨指出具體事由，或形式上雖已
    指出具體事由，然該事由縱使屬實，亦不足以認為原判決有
    何不當或違法者（例如：對不具有調查必要性之證據，法院
    未依聲請調查亦未說明理由，或援用證據不當，但除去該證
    據仍應為同一事實之認定），皆難謂係具體理由，俾與第二
    審上訴制度旨在請求第二審法院撤銷、變更第一審不當或違
    法之判決，以實現個案救濟之立法目的相契合，並節制濫行
    上訴（最高法院97年度台上字第892號刑事判決參照）。次
    原審法院認為上訴不合法律上之程式者，應以裁定駁回之。
    第二審法院認為上訴書狀未敘述理由或上訴有第三百六十二
    條前段之情形者，應以判決駁回之。又分別為刑事訴訟法第
    三百六十二條、第三百六十七所明定。再第三百六十七條之
    判決，得不經言詞辯論為之。同法第三百七十二條亦定有明
    文。
二、上訴人即被告甲○○（下稱被告）不服原審判決提起上訴，
    其上訴狀所載理由略謂：(一)、原判決僅憑被害人陳訴判決被
    告有罪，被告尚難甘服。(二)、扣案鉗子係被告向友人所借供
    機車故障修理之用，並非供竊盜之用而攜帶之兇器。(三)、被
    告剪斷馬達電線係為報復被告於案發前一晚經過被害人住家
    遭一名年青人罵三字經，並非要偷竊馬達。(四)、依據被害人
    陳述當日被告剪斷馬達電線離開時因發出碰撞聲引起被害人
    注意，被告約三十分鐘後又返回原處欲載走馬達，可知被告
    偷竊馬達並未得逞。爰提起上訴請求撤銷原判決云云。本院
    查：
(一)、本案原審判決係依被告於警詢、偵查中、原審審理中自白、
    監視器翻拍照片、被告逃逸路線圖、證人乙○○、詹淯任之
    證述，認定本案事證明確，被告犯行已可認定，而適用刑法
    第321條第1項第3款等相關規定，予以論罪科刑。按竊盜罪
    既遂與未遂之區別，應以所竊之物已否移入自己實力支配之
    下為標準，若已將他人財物移歸自己所持，即應成立竊盜既
    遂罪。又「上訴人所竊之樹木，既經砍伐倒地，不得謂非已
    移入於自己實力支配之下，其竊盜行為即已完成，自難因其
    贓木尚未搬離現場，而謂為竊盜未遂」（最高法院49年台上
    字第939號判例參照）。被告雖於欲將該竊得之抽水馬達搬
    上機車時一時失手發出碰撞聲，引發正在農田工作之被害人
    乙○○注意而未將馬達裝載至機車上，然被告已動手將馬達
    電線剪斷，馬達既然已經可以由被告任意搬動支配，且已處
    被告隨時可以運走之狀態，應認已經在渠等實力支配之下，
    而已構成竊盜既遂，原審判決認定被告搬動馬達行竊得手，
    其加重竊盜犯行既遂。原審判決復說明：被告雖否認扣案鉗
    子是作案工具，然被告於15時許剪斷電線行竊馬達，於凌晨
    1時被查獲機車上有上述鉗子壹支，該支鉗子本就供作剪電
    線使用，該支鉗子為犯罪工具之可能性最大，被告辯稱另以
    剪刀剪斷電線云云，剪刀未必比鉗子更適合剪電線，被告既
    有鉗子又何必使用剪刀？因此被告辯解不足採信，該支鉗子
    應為犯罪工具。刑法第321條第3款之「帶兇器」，其兇器
    之種類並無限制，凡客觀上足以對人之生命、身體、安全構
    成威脅者均屬之。且只需行竊時有帶此種具有危險性之兇
    器已足，並不以帶之初即有行兇之意圖為必要。而扣案鉗
    子既能剪斷電線，且質地堅硬，其客觀上對人之生命、身體
    、安全具有危險性，可供為兇器使用，核屬「兇器」甚明。
    本院認原審判決認事用法核無違誤。被告上訴意旨主張原判
    決僅憑被害人陳訴判決被告有罪、扣案鉗子係為修車非供竊
    盜之用、其偷竊馬達並未得逞云云，均屬無據。
(二)、綜上所述，原審判決對於被告論罪科刑，俱無違法不當之處
    ，被告上訴意旨空言抗辯非偷竊，係因被罵三字經才剪斷馬
    達電線報復云云，惟未提新事證，亦未依據卷內之訴訟資料
    ，指摘原審決有何足以影響判決本旨之不當或違法，構成應
    予撤銷之具體事由，難謂上訴適法，其上訴自屬違背法律上
    之程式，爰不經辯論，駁回其上訴。
三、據上論斷，應依刑事訴訟法第367條前段、第372條，判決如
    主文。
中    華    民    國    98    年    8     月    17    日
            刑事第四庭    審判長法  官  洪  耀  宗
                                法  官  許  文  碩
                                法  官  蔡 王 金 全
上列正本證明與原本無異。
不得上訴。
                                書記官  廖  家  莉
中    華    民    國    98    年    8     月    18    日


司法院資訊處製作；財團法人民間司法改革基金會備份。
